臺灣臺南地方法院交通事件裁定　　　　　 94年度交聲字第3號
移送機關　交通部公路總局嘉義區監理所麻豆監理站
受處分人
即異議人　甲○○　男　52歲.
上列受處分人因違反道路交通管理處罰條例案件，對於交通部公
路總局嘉義區監理所麻豆監理站民國93年12月13日所為之裁決處
分（處分案號：麻監裁罰字第裁75－KAA128535號），聲明異議
，本院裁定如下：
    主  文
原處分撤銷。
甲○○汽車駕駛人，駕駛汽車不遵守道路交通號誌之指示，而第
二章各條無處罰之規定者，處罰鍰新台幣玖佰元，並記違規點數
壹點。
    理  由
一、原處分意旨略以：受處分人即異議人甲○○於民國93年6月1
    4日17時30分許，駕駛車牌號碼C8－9287號自小客車，行經
    雲林縣斗六市○○路與民生路之設有燈光號誌管制之交岔路
    口，於紅燈亮時車身已伸越停止線，而有未依號誌指示行駛
    之違規事實，經雲林縣警察局警員發現而當場攔停，告知違
    規事實後，依法開單舉發。嗣移送機關即交通部公路總局嘉
    義區監理站麻豆監理站，復以異議人之上述違規事實屬實，
    乃依道路交通管理處罰條第48條第1項第2款及第63條第1項
    第1款之規定，裁處異議人罰鍰新台幣（下同）6百元，並記
    違規點數1點。
二、聲明異議意旨則以：異議人甲○○於93年6月14日17時30分
    許，駕駛車牌號碼C8－9287號自小客車，行經雲林縣斗六市
    ○○路與民生路口時，車是在綠燈號誌之情形下，已駛入上
    開路口，即車已通過停止線了，因異議人是第一次到斗六市
    ，對於當地路狀不熟，並在找路，而在該路口停了幾秒鐘，
    左右看是什麼路的時侯，即見警察走過來說異議人闖紅燈，
    異議人始發現號誌已變為紅燈。惟異議人是在綠燈號誌下駛
    入路口，照常理在綠燈開車通過雲林路，如果真的是在行駛
    中間變為紅燈，異議人順利通過也沒事不是嗎？警察開的罰
    單是「未依號誌指示行駛」，這與當時發生的事實不符，異
    議人並無闖紅燈。又事後雲林縣警察局打電話來告知當時開
    的條款不對，通知我們要改條款，相當不合理。從而，異議
    人不服原裁處，而提起本件異議。
三、按汽車駕駛人駕駛汽車，有不遵守道路交通標誌、標線、號
    誌之指示情形，而道路交通管理處罰條例第二章各條無處罰
    之規定者，處新台幣9百元以上1千8百元以下罰鍰；並記違
    規點數1點；道路交通管理處罰條例第60條第2項第3款、第
    63條第1項第1款分別定有明文。
四、經查：
　(一)本件受處分人即異議人甲○○於93年6月14日17時30分許，
    駕駛車牌號碼C8－9287號自小客車，行經雲林縣斗六市○○
    路與民生路之設有燈光號誌管制之交岔路口，於紅燈亮時車
    身已伸越停止線並足以妨害其他方向人、車通行，而有不遵
    守道路交通號誌之違規事實，有雲林縣警察局雲警交字第KA
    A128535號舉發違反道路交通管理事件通知單、及雲林縣警
    察局93年11月23日雲警交字第0930012044號函等附卷可稽。
    且異議人亦不否認於前開時間，駕駛自小客車行經該路口時
    ，車身已伸越停止線，而為警在上述地點攔停製單舉發之事
    實。
　(二)證人即執行勤務舉發本違規事件之員警邱明政於本院調查時
    到庭具結證稱：「（問：本件是否你告發的，情形如何？）
    是我們告發的（庭呈所繪現場圖），當時異議人駕駛自小客
    車由西往東方向行駛，即斗南往斗六市區行駛，當時我站在
    民生南路與雲林路口執行勤務，我見異議人行駛之路線燈號
    已經轉換為紅燈了，我見異議人並沒有停車而直接闖紅燈過
    停止線，其他的車輛均在停止線內等停紅燈，只有異議人車
    輛走過來，我見異議人的車子可能要闖越紅燈，所以我就鳴
    笛並揮旗示意異議人停車，所以異議人就停車在該路口網狀
    黃線上，距離停止線約四、五公尺，我即告知異議人號誌燈
    為紅燈，並請異議人出示證件，當時異議人是說路狀不熟請
    不要舉發，但我仍依法舉發，我當時是舉發未依號誌指示行
    駛，因異議人當時的自小客車尚未闖越該路口所以我才如此
    舉發」等語，並有當庭繪製之現場圖1紙在卷可按。而警員
    邱明政僅係執勤員警，與異議人間不僅未有任何嫌隙並係毫
    不相識之人，且目睹及取締異議人上開違規情事，衡情應無
    公務本身受行政懲處責任之監督，到庭具結作證更以刑罰擔
    保其真實性，殊無甘冒行政懲處及刑法偽證罪責任而刻意誣
    陷異議人之必要。因此，應可信賴警員邱明政前開陳證為真
    實。
  (三)異議人雖辯稱：伊車是在綠燈時駛入路口，當時是在路中間
    停了一下，在看是什麼路時，警察就走過來說伊闖紅燈，伊
    始發現燈號已變成紅燈，故伊並無違規云云。惟按法院受理
    交通異議案件，乃是對於交通舉發行政處分審查其是否違法
    ，本質上屬於行政爭訟過程，與普通法院審理刑事案件之原
    則不同。其舉證責任之原理，非如刑事案件中，應超越任何
    合理懷疑始可為有罪判決者之嚴格程度。其舉證責任之原理
    ，應與民事訴訟相類似，除有特別規定外，基本上準用民事
    訴訟法，由國家機關與人民二造，各自履行其主觀之舉證責
    任，在過程中各自提出證據；若窮盡各種證據方法，待證結
    果仍有不明時，則由客觀之舉證責任危險分配原則，決定國
    家機關與人民二造何人應受敗訴危險。此參酌行政訴訟法第
    136條規定準用民事訴訟法第277條自明。查原裁決機關交通
    部公路總局嘉義區監理所麻豆監理站，裁決異議人甲○○不
    依標誌標線號誌指示，乃引據舉發單為證。而舉發本件違規
    事件之雲林縣警察局員警邱明政，就本件如何查獲並舉發之
    經過，亦於本院調查時到庭陳證無訛，已如前述，並就異議
    人所駕之自小客車行經斗六市○○路與民生路口，於紅燈亮
    時車身已伸越停止線並足以妨害其他方向人、車通行，經警
    方攔停並告知其違規事實再掣單舉發等本件違規情節均證述
    明確，且警員邱明政本身直接見聞異議人所駕之自小客車有
    未依號誌指示行駛之事實經過，對事實最為明瞭，又經以行
    政及刑事責任擔保其真實性，是綜合認定證人其陳述為可採
    信。又異議人就其指稱舉發員警舉發有誤乙節，既未提出確
    實證據以供調查，且經核亦無任何證據，足資證明本件執勤
    警員確有捏造事實違法取締之情事。綜上，異議人於上述時
    、地，有不遵守道路交通號誌指示之違規事實，應可認定。
    從而，異議人所辯上情，顯係事後避責之詞，不足採信。
　(四)雖舉發員警邱明政在本件舉發通知單上之舉發違反法條欄內
    ，係填載「道路交通管理處罰條例第48條第1項第2款」，且
    前開移送機關之裁決書上之舉發違反法條亦引用「道路交通
    管理處罰條第48條第1項第2款」。然依雲林縣警察局93年11
    月23日雲警交字第0930012044號函：「經查本案違規駕駛人
    甲○○君於93年6月4日17時30分許駕駛C8－9287號自小客車
    行經斗六市○○路與民生路口，於紅燈亮時車身已伸越停止
    線並足以妨害其他方向人（有行人穿越道）、車通行，準此
    ，顯已違反道路交通管理處罰條例第60條2項3款之事實規定
    ，惟有關舉發員警依違規事實引用法條有所疏誤部分，惠請
    貴站更正裁罰」；又本件異議人之違規事實為『駕駛車牌號
    碼C8－92 87號自小客車，行經斗六市○○路與民生路口，
    於紅燈亮時車身已伸越停止線並足以妨害其他方向人、車通
    行』等情，亦如前述。準此，本件異議人上開違規行為，係
    屬違反道路交通管理處罰條例第60條第2項第3款之【不遵守
    道路交通號誌之指示】，而交通部公路總局嘉義區監理所麻
    豆監理站之舉發違反法條欄誤引而填載為「道路交通管理處
    罰條例第48條第1項第2款」之【汽車駕駛人轉彎時，未依號
    誌指示行駛】之違規行為，經核於法即有未符，故應由本院
    依異議人之實際違規事實自為裁決。從而，異議人辯稱警察
    擅改條款云云，亦無理由。
五、綜上所述，本件原裁決處分既有前述違法情形，故應由本院
    裁定將原處分撤銷。然因受處分人即異議人甲○○於前開時
    、地，駕駛該自小客車，有不遵守道路交通號誌之指示之違
    規事實，既可認定，故本院仍應依照道路交通管理處罰條例
    第60條第2項第3款及第63條第1項第1款之規定，並審酌上開
    違規情節之輕重、及違反道路交通管理事件統一裁罰標準表
    ，另為異議人如主文第二項所示之諭知，以資適法。
六、據上論斷，應依道路交通案件處理辦法第20條前段，裁定如
    主文。
中 　　華　 　民　　　國　   94　 年　　4   月     7　日
                      臺灣臺南地方法院交通法庭
                          法　官    洪榮家
以上正本證明與原本無異。
如不服本裁定應於送達後5日內向本院提出抗告狀（應附繕本）
。
                          書記官    陳志德
中　　華　　民　　國　　94　　年　　4 　　月　　7 　　日
